【裁判字號】    89,訴,1039
【裁判日期】    891219
【裁判案由】    清償借款
【裁判全文】
臺灣彰化地方法院民事判決  八十九年度訴字第一○三九號
    原      告  保證責任彰化縣鹿港鎮信用合作社
    法定代理人  丁○○
    訴訟代理人  戊○○
                庚○○
    被      告  甲○○
                乙○○
                丙○○
    右三人共同
    訴訟代理人  己○○  住彰化.
右當事人間請求清償借款事件，本院判決如左：
    主      文
被告等應連帶給付原告新台幣肆佰萬元及自民國八十九年五月二十三日起至清償日止
，按年息百分之八‧二九計算之利息，暨自民國八十九年七月二十一日起至清償日止
，其逾期在六個月以內者，按上開利率加計百分之十，逾期超過六個月以上者，按上
開利率加計百分之二十計算之違約金。
訴訟費用由被告連帶負擔。
    事      實
甲、原告方面：
一、聲明：如主文第一項所示。
二、陳述：
    （一）被告甲○○於民國八十八年二月二十二日邀同被告乙○○、丙○○為連帶
          保證人，向原告借款新台幣（下同）四百萬元，約定至九十年二月二十二
          日止，利息按年息百分之八‧二九計付，每月按期繳息，惟被告等自八十
          九年五月二十三日起便遲延履行債務，尚欠四百萬元，且逾期經催討後無
          效，依兩造所簽訂之授信約定書第五條第一項約定，被告等即喪失期限利
          益，爰依消費借貸及連帶保證之法律關係，訴請被告等應連帶給付四百萬
          元及自八十九年五月二十三日起至清償日止，按年息百分之八‧二九計算
          之利息，暨自民國八十九年七月二十一日起至清償日止，其逾期在六個月
          以內者，按上開利率加計百分之十，逾期超過六個月以上者，按上開利率
          加計百分之二十計算之違約金。
    （二）此筆借款係以二十年為期限，且於八十二年核貸時，因屬循環使用，故必
          須以兩年為期限換一次單據，原告所提出之借款借據雖係事後換單的借款
          借據，然原來的約定書仍為有效，並無須就約定書連同借據換單。
三、證據：提出授信約定書三件、收入傳票、擔保放款審核申請書及借據各一件為證。
乙、被告方面：
一、聲明：求為駁回原告之訴。
二、陳述：對原告所提出之借據及約定書之真正並不爭執，惟借據與約定書之日期相
    差約六年多，此是否為同一筆借款債務，尚有疑問；又借款既已換單，則約定書
    亦應同時換單，原告僅就借據換單，而未就約定書換單，此與常理不符。
    理      由
一、本件原告起訴主張被告甲○○於八十八年二月二十二日邀同被告乙○○、丙○○
    為連帶保證人，向原告借款四百萬元，約定至九十年二月二十二日止，利息按年
    息百分之八‧二九，每月按期繳息，惟被告自八十九年五月二十三日起便遲延履
    行債務，尚欠四百萬元，且逾期經催討後無效，爰依消費借貸及連帶保證之法律
    關係，訴請被告等應連帶給付如聲明所示之金額、利息、違約金。又系爭借款係
    以二十年為期限，且以兩年為期，必須換一次單據，原告所提出之借據係事後換
    單，而原來的約定書仍為有效，無須換單等語。被告等則以借據與約定書之日期
    相差約六年多，且借款既已換單，則約定書亦應同時換單，原告僅就借據換單，
    而未就約定書換單，此與常理不符云云資為抗辯。
二、原告主張被告甲○○於八十八年二月二十二日邀同被告乙○○、丙○○為連帶保
    證人，向原告借款四百萬元，約定至九十年二月二十二日止，利息按年息百分之
    八‧二九，然被告卻自八十九年五月二十三日起便遲延履行債務，尚欠四百萬元
    之事實，業據其提授信約定書三件、收入傳票及借據各一件為證，復為被告等所
    不爭執，自堪信為真實。
三、被告等雖辯稱借據與約定書之日期相差約六年，認此是否為同一筆債務，尚有疑
    義；又借據與約定書未一起換單，與常理不符之事實負舉證責任云云。惟查：
    （一）依據兩造於八十二年十二月二十三日所簽訂之授信約定書記載之立約定書
          人（即被告等人）與保證責任彰化縣鹿港信用合作社（即原告）約定，被
          告等與原告間之一切受（授）信往來，願遵守左列各條款之內容第十三條
          約定：「本約定書係補充各個授信契約之一般性共通條款，於立約人（即
          被告等）簽章交付貴社（即原告）後生效。」等語，此觀卷附之約定書三
          件自明。故系爭約定書僅係作為兩造間將來各個授信契約之一般性共通條
          款而已，實際上兩造間之授信往來契約仍應以事後簽立之借貸契約為據；
          且上開約定書亦未載明存續期間，自堪認系爭之授信約定書於兩造間仍是
          有效存在。
    （二）再依兩造於八十八年二月二十二日簽訂之四百萬元借據第三條約定：「借
          款人及連帶保證人均願切實遵守另向貴社訂立之約定書所列各條款，並將
          該約定書作為本據之一部分。」等語，依此，兩造於成立上開借貸契約時
          ，既已將前開有效之約定書作為系爭借貸契約之一部分，則系爭約定書與
          借據自是構成本件借貸契約內容之全部，兩造於成立前開借貸關係時，自
          毋庸再行簽立約定書，故被告等抗辯於借款同時，約定書應換單云云，顯
          為無可採，應認原告之主張堪為採信。
四、從而，原告依據消費借貸及連帶保證之法律關係，訴請被告等應連帶給付借款本
    金四百萬元及如主文第一項所示之利息、違約金，即為有理由，應予准許。
據上論結，本件原告之訴有理由，爰依民事訴訟法第八十五條第二項，判決如主文。
中      華      民      國    八十九    年     十二     月     十九     日
                              台灣彰化地方法院民事第二庭
~B法      官  何志通
中      華      民      國    八十九    年     十二     月     二十     日
~B法院書記官  林文斌


司法院資訊處製作；財團法人民間司法改革基金會備份。
